【裁判字號】    98,訴,76
【裁判日期】    980518
【裁判案由】    毒品危害防制條例等
【裁判全文】
臺灣士林地方法院刑事判決                98年度訴字第76號
公  訴  人  臺灣士林地方法院檢察署檢察官
被      告  甲○○即林慶釗
                    （另案在臺灣臺北監獄執行中）
選任辯護人  謝幸伶律師
            周漢威律師
            宋一心律師
上列被告因違反毒品危害防制條例等案件，經檢察官提起公訴（
97年度偵字第6651號），本院判決如下：
    主  文
甲○○無罪。
    理  由
一、公訴意旨略以：被告甲○○（原名林慶釗）明知安非他命為
    毒品危害防制條例第2 條第2 項所列管之第二級毒品，亦為
    藥事法第22條第1 項第1 款所列管之禁藥，依法不得販賣或
    轉讓，竟基於販賣第二級毒品安非他命之犯意，於民國96年
    11月20日，在臺北縣汐止市○○路506 巷2 號住處，以新臺
    幣（下同）1 千元之價格販賣第二級毒品安非他命1 小包（
    約0.2 公克）予乙○○施用；又於97年1 月17日上午10時許
    ，同在上址住處，以2 千元之價格販賣第二級毒品安非他命
    （0.5 公克）予丙○○施用；另基於轉讓禁藥安非他命之犯
    意，於97年1 月21日，在上址住處，無償轉讓第二級毒品安
    非他命（詳細重量不詳，約一次施用完畢之重量）予乙○○
    施用。嗣丙○○、乙○○於97年1 月26日16時35分許，在臺
    北市○○區○○路106 巷16號1 樓，因施用毒品案件為警查
    獲後供出上情，因認被告涉犯毒品危害防制條例第4 條第2
    項販賣第二級毒品、藥事法第83條第1 項轉讓禁藥等罪嫌云
    云。
二、按犯罪事實應依證據認定，無證據不得認定犯罪事實；又不
    能證明被告犯罪者，應諭知無罪之判決，刑事訴訟法第154
    條第2 項、第301 條第1 項分別定有明文。又事實之認定，
    應憑證據，如未能發現相當證據，或證據不足以證明，自不
    能以推測或擬制之方法，為裁判基礎；且認定不利於被告之
    事實須依積極證據，苟積極證據不足為不利於被告事實之認
    定時，即應為有利於被告之認定（最高法院40年臺上字第86
    號、30年上字第816 號判例意旨參照）。又施用毒品者，其
    所稱向某人購買之供述，須補強證據以擔保其供述之真實性
    。良以施用毒品者其供述之憑信性本不及於一般人，況施用
    毒品者其供出來源，因而破獲者，法律復規定得減輕其刑，
    其有為偵查機關誘導、或為邀輕典而為不實之陳述之可能，
    其供述之真實性自有合理之懷疑。是我國最高法院一貫之見
    解，認施用毒品者關於其向某人購買毒品之供述，必須補強
    證據佐證，以擔保其供述之真實性，俾貫澈刑事訴訟無罪推
    定及嚴格證明之基本原則。
三、公訴意旨認被告涉犯販賣第二級毒品及轉讓禁藥等罪，無非
    係以證人乙○○、丙○○於警詢、檢察官偵查中之指述，為
    其主要論據。訊據被告固坦承本身長期有施用第二級毒品甲
    基安非他命之習慣，且曾與丙○○一同施用，最後一次施用
    時間約在97年4 月10日晚間，惟堅決否認有販賣、轉讓甲基
    安非他命之犯行，辯稱其毒品來源係向綽號「阿豐」男子所
    購買，從未販賣或轉讓他人，與乙○○原為男女朋友關係，
    分手後乙○○跟丙○○在一起，伊曾警告丙○○不要拿毒品
    給乙○○施用，不然要打斷其狗腿，故乙○○、丙○○之指
    證應係挾怨報復等語。經查：
    (一)證人丙○○、乙○○雖於警詢及檢察官偵查中證稱曾向
        被告購買第二級毒品甲基安非他命，其中證人乙○○另
        證稱被告曾無償轉讓甲基安非他命供其施用，檢察官並
        據此起訴被告涉嫌販賣、轉讓甲基安非他命。然證人丙○○於警詢中陳稱被告於97年1 月17日上午10時許，撥
        打其住家電話聯繫，相約在被告住處交易甲基安非他命
        ，該次係以2 千元購買0.5 公克之甲基安非他命，另一
        次因為時間較久記不起來（偵查卷第8 、9 頁參照），
        嗣於偵查中則證稱僅於97年1 月17日向被告購買甲基安
        非他命（偵查卷第73頁參照），並未提及尚有其他購買
        紀錄，前後證述內容已有不一。另證人乙○○警詢陳稱
        其因為有案在身，預計97年2 月14日執行有期徒刑3 月
        ，故被告於同年1 月21日無償提供甲基安非他命供其施
        用，之前曾自96年11月20日起，陸續向被告購買甲基安
        非他命5 次，每次都是以1 千元購買1 小包，交易地點
        係在被告住處樓下（偵查卷第15、16頁參照），然於檢
        察官偵查中則證稱97年1 月21日該次係因被告想挽回感
        情不想分手，所以將甲基安非他命放置玻璃球內讓其吸
        食（偵查卷第67頁參照），其間有關被告無償提供甲基
        安非他命之動機，亦生齟齬。再證人丙○○雖於警詢陳
        稱被告曾於97年1 月17日上午10時許，撥打其家中電話
        （00-00000000） 聯繫毒品交易（偵查卷第8 頁參照）
        ，證人乙○○則陳稱其使用0000000000、0000000000行
        動電話門號，平時要向被告購買毒品，都是由其主動撥
        打被告之行動電話（0000000000、0000000000）聯繫（
        偵查卷第16頁、本院98年5 月4 日審判筆錄第6 頁參照
        ），然經勾稽卷附通聯紀錄光碟列印資料，並無足以佐
        證上開證人證述內容屬實之通聯紀錄，則證人前揭不利
        被告之證述內容，因欠缺補強證據佐證，無從擔保真實
        性，自難遽以採信。
    (二)又證人乙○○、丙○○於本院審理中坦承先前於警詢、
        檢察官偵查中證述有關被告販賣、轉讓甲基安非他命等
        情係不實之偽證，其中證人乙○○陳稱與被告原為男女
        朋友，分手後被告仍不斷騷擾伊及家人，甚至從網咖將
        伊強行帶離，且被告對於伊時常前去丙○○家中亦感不
        滿，曾在半夜去丙○○住家外豬肉攤吵鬧，甚至揚言要
        打斷丙○○之腿，所以施用毒品案件為警查獲後，才故
        意誣指被告販賣、轉讓甲基安非他命，實際上毒品來源
        係綽號「阿兵」男子（98年5 月4 日審判筆錄第6 至10
        頁參照），丙○○則陳稱被告與乙○○分手後，懷疑乙○○與伊在一起，時常到伊住處吵鬧，還以簡訊傳一些
        不好聽的話給伊朋友，所以後來施用毒品案件被查獲後
        ，就故意誣指被告販賣毒品（同上筆錄第11頁參照），
        以上核與被告自承分手後仍多次騷擾乙○○乙節相符（
        同上筆錄第15頁參照），足見證人乙○○、丙○○與被
        告間確有嫌隙夙怨。再參酌被告與乙○○原為男女朋友
        關係，前因乙○○不願與其聯繫而心生不滿，遂於96年
        12月19日凌晨2 時許，前往臺北縣汐止市○○○路○路
        遊俠網路咖啡店尋乙○○理論，並與其發生口角衝突，
        被告欲將乙○○帶離該處遭拒絕後，竟基於以強暴使人
        行無義務之事之犯意，向乙○○罵稱「幹你娘、機八、
        妳要不要走」，並以手拉扯乙○○，乙○○因被告之拉
        扯，且不願在該公共場所受被告以髒話辱罵，遂不得不
        依被告之要求離開該網路咖啡店並搭乘被告所駕駛之車
        牌號碼6G-8941 號自用小客車，被告乃以此強暴之方式
        使乙○○離開網路咖啡店並搭乘被告所駕駛車輛等情，
        經本院於97年10月15日，以97年度訴字第605 號判決判
        處被告以強暴使人行無義務之事，處有期徒刑5 月，該
        判決嗣因被告撤回上訴，而於98年2 月25日確定之事實
        ，業經本院調閱上開案卷查明無誤，並有卷附判決書、
        臺灣高等法院被告前案紀錄表可稽。而證人乙○○於該
        案審理中曾證稱「（96年12月19日凌晨在被告車上你有
        罵他、兇他嗎？）有，我說找到機會我一定會報仇的，
        他那時在氣頭上就不聽我的」（該案本院卷第75頁參照
        ），更見證人乙○○確有誣指被告犯罪之動機，被告辯
        稱乙○○、丙○○挾怨報復而誣指犯罪，應屬可信。
    (三)綜上所陳，本案依檢察官所舉之證據，尚不能證明被告
        涉嫌販賣、轉讓甲基安非他命，而被告辯稱證人乙○○
        、丙○○挾怨報復而偽證乙節，亦經上開證人自承在卷
        。此外，復無其他積極證據足以證明被告涉犯上開罪名
        ，本案不能證明被告犯罪，自應依法諭知無罪之判決。
四、至證人乙○○、丙○○前於檢察官偵查中具結而為不實證述
    乙節，因涉嫌犯偽證罪，此部分宜由檢察官另行偵查處理，
    附此敘明。
據上論斷，應依刑事訴訟法第301 條第1 項，判決如主文。
本案經檢察官蔡啟文到庭執行職務。
中    華    民    國    98    年    5     月    18    日
                  刑事第六庭審判長法  官    汪梅芬
                                  法  官    吳祚丞
                                  法  官    楊皓清
以上正本證明與原本無異。
如不服本判決應於收受判決後10日內向本院提出上訴書狀，並應
敘述具體理由：其未敘述上訴理由者，應於上訴期間屆滿後20日
向向本院補提理由書（均須按他造當事人之人數附繕本）「切勿
逕送上級法院」。
                             書記官   朱俶伶
中    華    民    國    98    年    5     月    18    日


司法院資訊處製作；財團法人民間司法改革基金會備份。
